【裁判字號】    89,訴,72
【裁判日期】    890131
【裁判案由】    毒品危害防制條例
【裁判全文】
臺灣臺中地方法院刑事判決                            八十九年度訴字第七二號
    公  訴  人  臺灣臺中地方法院檢察署檢察官
    被      告  甲○○
              （原名劉錦融）
右列被告因毒品危害防制條例案件，經檢察官提起公訴（八十八年度毒偵字第一八五
二號），本院判決如左：
    主  文
甲○○連續施用第一級毒品，處有期徒刑拾月。扣案之第一級毒品海洛因貳包（含包
裝重零點陸柒公克、淨重零點公克）沒收銷燬之。又連續施用第二級毒品，處有期
徒刑陸月。扣案之第二級毒品安非他命肆包（重貳點陸公克）沒收銷燬之。主刑部分
應執行有期徒刑壹年貳月。
    事  實
一、甲○○（原名劉錦融）於民國八十七年間因施用第一級毒品海洛因案件，經本院
    以八十七年度毒聲字第七一三號裁定送勒戒處所觀察勒戒，認無繼續施用毒品之
    傾向，由臺灣臺中地方法院檢察署檢察官於八十七年七月二十四日以八十七年度
    偵字第一四四七八號為不起訴處分確定；詎甲○○仍不知悛悔警惕，復基於概括
    之犯意，自八十八年五月間某日起至同年十一月四日止，在臺中市○○○路邁阿
    密汽車旅館內及同市○○路○段一號五樓二室等地，以將第一級毒品海洛因摻入
    香煙內點火吸用或利用注射針筒混合液體後注射之方式，連續施用第一級毒品海
    洛因多次及將第二級毒品安非他命置於玻璃球管內，以火燒烤成煙後吸用之方式
    ，連續施用第二級毒品安非他命多次，嗣於同年十一月五日中午十二時三十分許
    ，在臺中市○○○路邁阿密汽車旅館前車號Ｒ七－三七二三號自用小客車內為警
    查獲，並在甲○○位於臺中市○○路○段一號五樓二室租處扣得第一級毒品海洛
    因二包（含包裝重Ｏ．六七公克、淨重Ｏ．三公克）、第二級毒品安非他命四包
    （重二．六公克），經臺灣臺中地方法院檢察署檢察官聲請本院以八十八年度毒
    聲字第六四一九號裁定送勒戒處所觀察、勒戒後，認有繼續施用毒品傾向。
二、案經臺中市警察局第三分局報告臺灣臺中地方法院檢察署檢察官偵查起訴。
    理  由
一、右揭事實，業據被告甲○○坦承不諱，其於為警查獲時所採集之尿液，經送臺中
    市衛生局檢驗結果，分別呈甲基安非他命陽性反應及海洛因於人體代謝後之嗎啡
    陽性反應，有臺中市衛生局煙毒尿液檢驗成績書、臺中市警察局第三分局委託鑑
    驗尿液代號與真實姓名對照表附卷可稽，此外，並有第一級毒品海洛因二包（含
    包裝重Ｏ．六七公克、淨重Ｏ．三公克）、第二級毒品安非他命四包（重二．六
    公克）扣案可資佐證，前開扣案之海洛因，經送法務部調查局以化學呈色法及氣
    相層析質譜儀分析法鑑驗結果，檢出海洛因成分，有該局八十九年一月四日鑑驗
    通知書在卷足憑，足見被告確有連續施用第一級毒品海洛因及第二級毒品安非他
    命之犯行。又被告前因施用第一級毒品海洛因案件，經臺灣臺中地方法院檢察署
    檢察官聲請本院裁定送勒戒處所觀察勒戒，認無繼續施用毒品之傾向，由臺灣臺
    中地方法院檢察署檢察官以八十七年度偵字第一四四七八號為不起訴處分確定，
    有前開不起訴處分書及臺灣臺中地方法院檢察署刑案資料查註紀錄表在卷足參，
    其於五年以內再犯毒品危害防制條例第十條第一、二項之施用第一、二級毒品犯
    行，經本院以八十八年度毒聲字第六四一九號裁定送勒戒處所觀察、勒戒後，認
    有繼續施用毒品傾向，亦有臺灣臺中看守所附設勒戒處所八十八年十一月十八日
    中所太總字第九八二號函附之有繼續施用毒品傾向證明書附卷可參，本案事證
    明確，被告連續施用第一、二級毒品犯行洵堪認定。
二、核被告甲○○所為，係犯毒品危害防制條例第十條第一項之施用第一級毒品罪、
    同條第二項之施用第二級毒品罪，其施用前後持有第一級毒品海洛因、第二級毒
    品安非他命之低度行為，應為施用之高度行為所吸收，均不另論罪。被告先後多
    次施用第一、二級毒品犯行，均時間緊接、方法相同，各觸犯構成要件相同之罪
    名，顯係基於概括犯意反覆為之，均依連續犯規定論以一罪，並加重其刑，所犯
    前開二罪，犯意各別，罪名互殊，應分論併罰之。被告自八十八年五月間某日起
    至同年十一月四日晚上十時許前，連續施用第一、二級毒品犯行部分，公訴意旨
    雖未論及，然與前開起訴事實部分有連續犯裁判上一罪關係，應為起訴效力所及
    ，本院自應併予審究，附此說明。爰審酌被告前因施用第一級毒品犯行，甫經觀
    察、勒戒後猶故態復萌，再施用第一、二級毒品不輟，無視於毒品對於自身健康
    之戕害及國家對於杜絕毒品犯罪之禁令，惡性非輕，然被告犯後尚知悔悟，本之
    施用毒品者均有相當程度之生理成癮性及心理依賴性，其犯罪心態與一般刑事犯
    罪之本質並不相同，容應以「病人」之角度為考量，並側重適當之醫學治療及心
    理矯治為宜，且被告經施以長時間之強制戒治，固屬保安處分之一種，然既與其
    所應受之刑罰，同係限制人身自由，揆諸比例原則，量刑不宜過重等一切情狀，
    各量處如主文所示之刑，並定其應執行之刑，以示懲儆。扣案之海洛因二包（含
    包裝重Ｏ．六七公克、淨重Ｏ．三公克）、安非他命四包（重二．六公克）分別
    為毒品危害防制條例第二條第二項規定之第一、二級毒品，爰依同法第十八條第
    一項前段規定宣告沒收銷燬之。
據上論斷，應依刑事訴訟法第二百九十九條第一項前段，毒品危害防制條例第十條第
一項、第二項、第二十條第三項、第十八條第一項前段，刑法十一條前段、第五十六
條、第五十一條第五款，判決如主文。
中      華      民      國    八十九    年      一      月    三十一    日
                                      法  官  陳  得  利
右正本證明與原本無異。
如不服本判決，應於判決送達後十日內向本院提出上訴狀，上訴於臺灣高等法院臺中
分院（須附繕本）。
                                      書記官
中      華      民      國    八十九    年      一      月     三十一   日
附錄本案論罪科刑法條全文︰
毒品危害防制條例第十條
施用第一級毒品者，處六月以上五年以下有期徒刑。
施用第二級毒品者，處三年以下有期徒刑。


司法院資訊處製作；財團法人民間司法改革基金會備份。
